臺灣臺中地方法院簡易民事判決
110年度中簡字第1842號
原      告  黃天佑  

被      告  蕭文瑞  

訴訟代理人  陳思辰律師
上列當事人間請求損害賠償事件，原告提起刑事附帶民事訴訟，
經本院刑事庭裁定移送前來（110年度交附民字第144號），本院
於民國110年11月16日言詞辯論終結，判決如下：
    主      文
被告應給付原告新臺幣463,723元，及自民國110年3月26日起至
清償日止，按週年利率百分之5計算之利息。
原告其餘之訴駁回。
訴訟費用由被告負擔百分之60，餘由原告負擔。
本判決原告勝訴部分得假執行。但被告如以新臺幣463,723元為
原告預供擔保後，得免為假執行。　
原告其餘假執行之聲請駁回。　
    事實及理由
一、原告主張：被告於民國109年6月23日12時28分許，無照騎乘
    車牌號碼000-000號普通重型機車（下稱肇事機車），沿臺
    中市北區雙十路2段由力行路往錦中街方向行駛，行經雙十
    路與錦南街有號誌T字型交岔路口前時，本應注意機車行駛
    至交岔路口，其行進、轉彎，應遵守燈光號誌，且車輛面對
    圓形紅燈表示禁止通行，不得超越停止線或進入路口，而依
    當時情形，並無不能注意之情事，竟疏未遵守燈光號誌指示
    ，貿然闖越紅燈而進入上開交岔路口，適伊騎乘車牌號碼00
    0-000號普通重型機車（下稱系爭機車），於上開交岔路口
    旁之孔廟旁停等，見往錦南街行向之號誌轉為綠燈，乃遵循
    號誌起步欲通過上開交岔路口往錦南街方向行駛時，兩造機
    車因而發生碰撞，致伊人車倒地（下稱本件事故），受有左
    側第三四五六肋骨閉鎖性骨折、左手腕尺骨骨折及左肩鎖骨
    骨折等傷害（下稱系爭傷害）。被告因過失不法侵害原告之
    身體健康權，原告自得依侵權行為之法律關係，請求被告賠
    償如下之損害：㈠醫療費用新臺幣（下同）5,313元、㈡膳食
    費1,400元、㈢交通費1,160元、㈣看護費用254,400元、㈤復健
    費用及往返之交通費16,320元、㈥精神慰撫金511,125元、㈦
    其他費用6,422元（即鈣片2,000元、車輛事故鑑定費用3,00
    0元、警局及鑑定委員會往來車資886元、影印費16元、沖洗
    照片520元），並聲明：㈠被告應給付原告80萬元，及自起訴
    狀繕本送達翌日起至清償日止，按週年利率百分之5計算之
    利息。㈡願供擔保請准宣告假執行。
二、被告則以：被告確係無照騎乘肇事機車，且闖紅燈致原告受
    有上開傷害，故應負全部過失責任，惟就原告請求賠償項目
    及金額答辯如下：
  ㈠醫療費用及膳食費用部分：
    原告於中國醫藥大學附設醫院（下稱中國附醫）之醫療單據
    共5,453元，除第一份109年7月7日診斷書外，其餘重覆申請
    之其他診斷書350元及膳食費140元，均非因本件事故所增加
    之必要費用，均應扣除，對其餘醫療費用4,963元不爭執。
    另請求住院期間膳食費共1,400元，因膳食費係平時生活所
    應支出，自不得請求被告賠償。
  ㈡看護費用部分：
    被告同意給付原告全日照護15日、半日照護15日之看護費用
    ，共54,000元【計算式：（2,40015）＋（1,20015）＝54,0
    00元】，其餘部分則非屬必要費用。
  ㈢復健費用部分：
    依原告提出之復健收據，每週為150元計算，6個月（24週）
    應為3,600元（150×6×4＝3,600），超出此範圍即非屬必要費
    用；另原告並未提出證據證明復健期間有支出往返車資之必
    要。
  ㈣其他費用部分：
    原告請求購買鈣片支出2,000元部分，並非必要費用；車輛
    事故鑑定費用3,000元、警局及鑑定委員會往來車資共886元
    、影印費16元、沖洗照片520元，均為主張其權利所應支出
    之訴訟成本，自不得向被告請求。
  ㈤精神慰撫金部分：
　　原告請求精神慰撫金511,125元過高。
  ㈥並聲明：⒈原告之訴駁回。⒉願供擔保請准宣告免為假執行。
三、得心證之理由
　㈠原告主張被告於前揭時、地騎乘肇事機車，疏未注意機車行
    駛至交岔路口，應遵守燈光號誌之指示，且車輛面對圓形紅
    燈表示禁止通行，不得超越停止線或進入路口，竟貿然違反
    號誌管制闖越紅燈，而與原告騎乘之系爭機車發生碰撞，致
    原告受有上揭傷害等情，業據提出與其所述相符之臺中市政
    府警察局道路交通事故初步分析研判表、中國附醫診斷證明
    書、傷勢照片、臺中市車輛行車事故鑑定委員會鑑定意見書
    、道路交通事故現場圖為證（見本院110年度交附民字第144
    號卷宗【下稱附民卷】第17-41頁、第113-117頁、第121頁
    ），且為被告所不爭執；被告所涉過失傷害犯行，經本院以
    110年度交易字第338號刑事判決判處有期徒刑3月在案，有
    上開刑事判決在卷可參（見本院卷第15-19頁），並經本院
    依職權調取上開刑事卷宗查閱屬實，自堪信為真實。故被告
    因前揭過失行為發生本件事故，並致原告身體受有傷害，且
    被告前揭過失行為與原告受傷結果間有相當因果關係等情，
    應堪認定。
　㈡按因故意或過失，不法侵害他人之權利者，負損害賠償責任
    ；汽車、機車或其他非依軌道行駛之動力車輛，在使用中加
    損害於他人者，駕駛人應賠償因此所生之損害，但於防止損
    害之發生，已盡相當之注意者，不在此限，民法第184條第1
    項前段、第191條之2分別定有明文。次按不法侵害他人之身
    體或健康者，對於被害人因此喪失或減少勞動能力或增加生
    活上之需要時，應負損害賠償責任；不法侵害他人之身體、
    健康、名譽、自由、信用、隱私、貞操，或不法侵害其他人
    格法益而情節重大者，被害人雖非財產上之損害，亦得請求
    賠償相當之金額，民法第193條第1項、第195條第1項前段亦
    有明定。本件原告因被告上開過失侵權行為而受有損害，依
    前揭規定，原告自得請求被告賠償其所受損害。茲就原告得
    請求賠償之金額，分述如下：　
　⒈醫療費用5,313元、膳食費1,400元、交通費1,160元部分：
　⑴原告主張其因本件事故受傷，支出醫療費用5,313元及膳食費
    1,400元等情，固據提出中國附醫醫療門診醫療收據為證（
    見附民卷第61-69頁、第91頁、第109頁、第125-135頁）。
    惟觀諸上開醫療收據之總額應為5,453元（計算式：850＋1,7
    53＋345＋645＋595＋495＋595＋175＝5,453），並非原告主張之5,
    313元，除109年6月30日醫療收據所列之膳食費140元及重複
    請求之診斷書費350元外，被告就其餘4,963元均不爭執（計
    算式：5,000－000－000＝4,963），堪認原告此部分請求，核
    屬正當。至原告請求內含在醫療收據所列之膳食費140元，
    本應為人類基本生活需求之支出，縱無被告上開過失行為，
    原告亦須支出用餐之費用，此部分非屬因本件事故所生之額
    外支出，自不得向被告請求該部分之賠償。另上開醫療收據
    包括原告於109年7月7日、同年8月4日、同年9月1日之診斷
    書費用共計450元（計算式：100＋50＋100＋100＋100＝450），
    而診斷書雖係被害人為證明損害發生及其範圍所必要之費用
    ，自應納為損害之一部分，然原告並未舉證證明其所受傷勢
    診斷之內容有隨時間進行而變化，而有重複申請診斷書費用
    之必要，堪認第1份診斷書費100元固屬原告為實現損害賠償
    債權所必要之支出，其餘350元則非屬本件必要費用，原告
    超過100元之請求，即屬無據。是原告請求被告賠償醫療費
    用4,963元，核屬有據，逾此範圍之請求，尚非正當。
　⑵原告主張因本件事故支出住院膳食費1,400元，屬增加生活上
    必要支出云云，然不論本件事故是否發生，原告本須負擔膳
    食費用，業如前述，是原告此部分之請求，自難准許。　
　⑶原告主張其因本件事故受有傷害，而須支出往返中國附醫就
    診之交通費用1,160元等情，業據提出計程車乘車證明、計
    程車車資證明、收據附卷可稽（見附民卷第63-67頁、第73
    頁、第77頁、第91-93頁），復為被告所不爭執，參以原告
    所受左側第三四五六肋骨閉鎖性骨折等傷勢，確實會造成其
    行動力受限之狀況，衡情應無法以步行、自行駕車或搭乘大
    眾運輸工具之方式前往就診，是原告此部分請求，核屬有據
    ，應予准許。　
　⑷綜上，原告得請求被告賠償醫療費用4,963元及交通費1,160
    元。
  ⒉看護費用部分：
  ①按親屬代為照顧被害人之起居，固係基於親情，但親屬看護
    所付出之勞力並非不能評價為金錢，雖因二者身分關係而免
    除被害人之支付義務，惟此種基於身分關係之恩惠，自不能
    加惠於加害人。故由親屬看護時雖無現實看護費之支付，仍
    應認被害人受有相當於看護費之損害，得向加害人請求賠償
    ，始符公平原則（最高法院94年度台上字第1543號判決意旨
    參照）。
  ②原告主張因本件事故受有上開傷害，由其配偶代為照護，故
    住院期間及返家後3個月即109年6月23日至同年10月6日止，
    需專人全日照顧共106日，每日以2,400元計算，共請求看護
    費用254,400元（計算式：2,400×106＝254,400）等節，然就
    原告超過住院當日即109年6月23日起算，須專人照護15日（
    全日）及15日（半日）之看護費用請求，為被告所否認，並
    以前詞置辯。查本件原告所受傷勢，須專人全日照顧2週，
    爾後半日照顧2週，共計1個月等節，有中國附醫110年10月5
    日院醫事字第1100013220號函附卷可佐（見本院卷第73頁）
    ，參以原告因本件事故身體受有多處骨折，生活自有諸多之
    不便，而有專人全日照護之必要，是原告主張其須專人全日
    照顧15日、半日照顧15日之必要休養期間，應屬有據，原告
    就超過上開必要看護期間之請求，既未舉證以實其說，自無
    可採。原告雖受其家屬照護而無現實看護費用之支出，揆諸
    上揭說明，此種基於身分關係之恩惠，不能加惠於被告，衡
    以全日及半日看護費用分別以2,400元、1200元為計算標準
    ，有本院公務電話記錄在卷可佐（見本院卷第67頁），故原
    告仍得請求被告賠償相當於看護費用54,000元之損害（計算
    式：（2,40015）＋（1,20015）＝54,000元），逾此範圍之
    請求，難認有據。
  ⒊復健費用及往返交通費用：
    原告主張其傷勢依醫囑建議應復健6個月，復健費用每次400
    元，共9,600元（400元×6月×4週＝9,600元），且須額外支出
    單趟以280元計算之車資共6,720元（280元×6月×4週＝6,720
    元）等情，被告對復健6個月不爭執，僅抗辯每週復健費僅1
    50元。查原告每週復健費用之支出為150元等情，業據其提
    出彰廷復健科診所收據為證（見附民卷第93頁），依此計算
    之復健費用應為3,600元（150元×6月×4週＝3,600元），此部
    分之請求，尚屬適當。至原告逾3,600元復健費用及往返交
    通費用6,720元之主張，迄未提出其他收據舉證以實其說或
    舉證有何須乘坐計程車往返復健之必要，是原告逾3,600元
    復健費用及往返交通費用6,720元之請求，實屬無據，不應
    准許。
  ⒋其他費用部分：　　
    原告主張其因本件事故有購買鈣片2,000元之必要，固據提
    出康美得藥局收據為證（見本院卷第141頁），然其並未提
    出相關醫師處方或醫囑證明鈣片屬醫療上必要，核屬有益費
    用，而非必要費用，此部分請求，自難准許。原告另主張因
    本件事故須支出影印費16元、相片費用520元，車輛事故鑑
    定費用3,000元、警局及鑑定委員會往來車資886元等費用，
    乃原告在訴訟上為證明被告就本件事故應負過失責任所生之
    費用，並非原告因被告侵權行為所生之損害，核非必要費用
    ，原告此部分之請求，難認有據。
  ⒌精神慰撫金：　　
　①按不法侵害他人之身體，被害人雖非財產上之損害，亦得請
    求賠償相當之金額，民法第195條第1項定有明文。次按慰撫
    金之賠償須以人格權遭遇侵害，使精神上受有痛苦為必要，
    其核給之標準固與財產上損害之計算不同，然非不可斟酌雙
    方身分資力與加害程度，及其他各種情形核定相當之數額（
    最高法院51年度台上字第223號判決意旨參照）。
　②查原告目前退休，無業，名下有股票及不動產；被告則為國
    中肄業，現在監執行，名下無不動產等情，業據兩造陳明在
    卷（見本院卷第83頁），並有兩造稅務電子閘門所得及財產
    調件明細表在卷可參（見本院卷證物袋）。茲審酌前述兩造
    之教育程度、身分地位、經濟狀況、被告不法行為態樣、並
    考量原告所受傷勢為多處骨折，所受痛苦甚鉅等一切情狀，
    認原告請求被告賠償精神慰撫金，應以400,000元為適當。
    原告逾此範圍之請求，尚屬無據。
　⒍綜上，原告因身體、健康權受侵害，得請求被告賠償醫療費
    用為4,963元及交通費用1,160元、看護費用54,000元、復健
    費用3,600元、精神慰撫金400,000元，共計463,723元（計
    算式：4,963＋1,160＋54,000＋3,600＋400,000＝463,723）。　
    　　
　㈢末按給付無確定期限者，債務人於債權人得請求給付時，經
    其催告而未為給付，自受催告時起，負遲延責任。其經債權
    人起訴而送達訴狀，或依督促程序送達支付命令，或為其他
    相類之行為者，與催告有同一之效力；遲延之債務，以支付
    金錢為標的者，債權人得請求依法定利率計算之遲延利息。
    但約定利率較高者，仍從其約定利率；應付利息之債務，其
    利率未經約定，亦無法律可據者，週年利率為百分之5，民
    法第229條第2項、第233條第1項前段、第203條分別定有明
    文。本件原告對被告之侵權行為損害賠償債權，核屬無確定
    期限之給付，自應經原告之催告而未為給付，被告始負遲延
    責任。準此，原告請求被告給付自民事起訴狀繕本送達翌日
    即110年3月26日（送達證書見附民卷第151頁）起至清償日
    止，按週年利率百分之5計算之利息，洵屬有據，應予准許
    。
四、綜上所述，原告依侵權行為之法律關係，請求被告給付463,
    723元，及自110年3月26日起至清償日止，按週年利率百分
    之5計算之利息，為有理由，應予准許；逾此範圍之請求，
    為無理由，應予駁回。
五、本件事證已臻明確，兩造其餘攻擊防禦方法及所提證據，經
    本院審酌後，認與判決結果不生影響，爰不逐一論述，附此
    敘明。
六、兩造均陳明願供擔保聲請宣告假執行或免為假執行，經核原
    告勝訴部分，係適用簡易程序所為被告敗訴之判決，應依民
    事訴訟法第389條第1項第3款職權宣告假執行，被告聲請宣
    告免為假執行，核無不合，爰依同法第392條第2項規定，酌
    定相當擔保金額准許之。至原告敗訴部分之訴既經駁回，其
    假執行之聲請失所依據，併予駁回。
七、訴訟費用負擔之依據：民事訴訟法第79條。
中　　華　　民　　國　　110 　年　　12　　月　　14　　日
                  臺灣臺中地方法院臺中簡易庭
                                  法　官　傅可晴
以上為正本係照原本作成。
如不服本判決，應於送達後廿日內，向本院提出上訴狀並表明上
訴理由，如於本判決宣示後送達前提起上訴者，應於判決送達後
廿日內補提上訴理由書（須附繕本）。如委任律師提起上訴者，
應一併繳納上訴審裁判費。
中　　華　　民　　國　　110 　年　　12　　月　　16　　日
                                  書記官  錢  燕